最高法院刑事判決　　　　　　　　　　　　　　　九十三年度台上字第三九七八號
　　上　訴　人　台灣高等法院台南分院檢察署檢察官
　　被　　　告　甲○○
右上訴人因被告業務過失致人於死案件，不服台灣高等法院台南分院中華民國九十三
年四月二十八日第二審更審判決（九十三年度重交上更(一)字第六二號，起訴案號：台
灣雲林地方法院檢察署八十八年度偵字第三九一號），提起上訴，本院判決如左：
    主  文
原判決撤銷，發回台灣高等法院台南分院。
    理  由
本件原判決以公訴意旨略謂：被告甲○○為南峰汽車貨運有限公司之司機，為從事駕
駛業務之人，於民國八十七年七月六日下午七時三十分許，駕駛ＩＵ｜一七二號營業
用聯結車，後拖子車，沿雙向四車道之台十九號公路，由東往西方向行駛於內側快車
道上，途經雲林縣崙背鄉○○路二五０號前人車擁擠之路段，原應注意車前狀況，隨
時採取必要之安全措施，且依當時天候晴、夜間有照明、道路為直路、乾燥、無缺陷
、無障礙物等情形，並無不能注意之情事，適同向右前方快慢車道間由黃光山（業經
原審判處罪刑確定）駕駛之ＳＮ｜０９３７號自用小客車，正由快車道變換至慢車道
，準備靠路邊停車，被害人黃雪雲所騎乘之ＬＯＬ｜５６３號重型機車自黃光山右後
方駛來，乍見黃光山貿然向右變換車道，閃避不及而擦撞小客車左後側保險桿，被害
人因而人車倒地，為被告駕駛之聯結車輪胎輾過，致被害人受有胸腔破裂骨折等傷害
，經送醫急救，仍不治死亡，認被告涉有刑法第二百七十六條第二項之罪嫌云云。經
審理結果，認不能證明該被告應負過失刑責，因而撤銷第一審關於論處該被告業務過
失致人於死罪刑之判決，改判諭知該被告無罪，固非無見。
惟查本件原判決認本件被害人雖係遭被告所駕之聯結車後節拖車之右後輪輾軋致死，
然被告駕駛聯結車於見及前方黃光山駕駛之小客車貿然右轉路邊停車之際，有採取向
左閃避之駕駛動作，因當時在聯結車旁騎機車並行之被害人，受聯結車阻擋視線，以
致當聯結車前之黃光山切入外側車道時，因閃避不及而擦撞黃光山之小客車，就當時
視線之角度推演，被告甲○○之聯結車車頭在前，被害人黃雪雲之機車車頭在後……
被告甲○○看見前方黃光山突然右轉切入外側車道，即向左採取閃避動作，適時聯結
車車頭及前方車身已先向左行駛，其右側後輪及第二節子車之軌跡則循車頭慢慢偏左
，以被告甲○○所處駕駛座視線觀之，顯難發現被害人正因與黃光山擦撞而倒臥在地
等旨（詳原判決第十二頁，理由四、（三）），似認原在被告前行之小客車與被害
人機車擦撞時，被告之聯結車車頭已過擦撞地點，被告並未見其情形。然其理由四、
（二）又謂：……依各該車輛及血跡位置對照研判，足認被告駕駛聯結車於見及前
方發生機車、小客車擦撞事故時，如未曾稍微向左閃避，而仍直線行駛，被害人之機
車勢必遭聯結車車輪輾碎無疑……亦足認被告駕駛聯結車見及前方擦撞後應曾採取向
左閃避之駕駛動作等旨（詳原判決第七頁）。似又認機車與小客車發生擦撞地點在被
告車前，且被告已看見肇事情形。則發生擦撞之車禍時，被告行車車頭位置已至何處
？究竟是否有看見機車與小客車擦撞之事故？原判決理由之敘述，前後已有矛盾。又
原判決以依緊急剎車的安全視距對照表，被告聯結車車頭必須距離已經倒地被害人十
五至二十五．四公尺，被告才有能力加以迴避。如果兩者間小於此一距離，即便被告
緊急剎車，聯結車亦難以迴避撞擊已經倒地的被害人，而認聯結車距離前已追撞倒地
的被害人小於十五至二十五．四公尺距離，已超出被告當時所能注意及反應之合理範
圍，而為其有利之認定。然若被告當時已察見其前行之小客車與被害人機車發生擦撞
情事，卻因其與之距離過近，致不足使其採取安全之防範措施，是否適足以證明行車
在後之被告未與前車保持安全距離致閃避不及？而以被告所駕聯結車之駕駛座較高，
視野廣闊，應可明顯看到前方車輛動態，如小客車聽到碰撞聲時，聯結車車頭尚未繞
過小客車車尾，被告對其右前方之小客車與機車發生擦撞，是否不能注意，而不及採
取必要之應變措施？故被害人所騎機車擦撞黃光山之小客車左後方保險桿時，被告之
聯結車車頭究在何方？其是否察見其行車前方之情況？此攸關其與前車之行車距離及
其輾軋被害人致死有無因果關係之認定，自有調查釐清必要，原判決非惟未根究明白
，其理由復前後矛盾，遽以被告不及反應而為其有利之認定，顯有違誤。又黃光山於
警詢時尚陳稱：其被後面駛抵之機車撞及後保險桿左彎角處，機車騎士倒地，當時有
一部聯結車經過肇事地點，機車可能被他車撞到後行李架，機車偏駛撞及其後保險桿
等語。而檢察官勘驗現場時，發現被告所駕之聯結車（大貨車）後拖車之右後輪及右
前輪均有擦痕（偵查卷第十七頁），該擦痕與被害人之機車有無關連？聯結車是否未
與黃光山之小客車保持安全跟車距離，致黃光山之小客車欲切入外側車道時，被告駕
駛之聯結車雖已發現但不及採取避讓措施，導致被害人之機車無處可避而擦撞小客車
或聯結車？應予調查釐清，以為判斷之依據。本院前次發回意旨已予指明，原判決仍
未詳細調查並說明其心證理由，致瑕疵依然存在，自屬無可維持。以上或為檢察官上
訴意旨所指摘，或為本院得依職權調查之事項，應認原判決仍有撤銷發回更審之原因
。
據上論結，應依刑事訴訟法第三百九十七條、第四百零一條，判決如主文。
中　　　華　　　民　　　國　　九十三　　年　　　七　　　月　　 三十 　　日
                              最高法院刑事第九庭
                                  審判長法官  林　增　福
                                        法官  邵　燕　玲
                                        法官  惠　光　霞
                                        法官  謝　俊　雄
                                        法官  蘇　振　堂
      右正本證明與原本無異
                                              書  記  官
中　　　華　　　民　　　國　　九十三　　年　　　八　　　月　　　九　　　日
                                                                       Ｒ
